【裁判字號】    94,再抗國,3
【裁判日期】    950113
【裁判案由】    國家賠償
【裁判全文】
臺灣高等法院民事裁定                 94年度再抗國字第3號
聲  請  人  乙○○○
兼  代理人  甲○○
上列聲請人因與相對人中華民國間國家賠償事件，對於中華民國
94年8月25日本院94年度再抗國字第2號確定裁定聲請再審，本院
裁定如下：
    主  文
聲請駁回。
聲請訴訟費用由聲請人負擔。
    理  由
一、按「裁定已經確定，而有第496條第1項或第497條之情形者
    ，得準用本編之規定，聲請再審。」，又「再審之訴，應於
    30 日之不變期間內提起。前項期間，自判決確定時起算，
    判決於送達前確定者，自送達時起算」，民事訴訟法第500
    條第1項、第2項前段、第507條分別定有明文。查本院94年
    度再抗國字第2號兩造間國家賠償事件，於民國（下同）94
    年8月25 日作成裁定，因不得抗告，於裁定作成時即告確定
    ，而該案裁定（即本院94年度再抗國字第2號裁定，下稱原
    再審裁定）係於94年9月6日送達聲請人，有本院送達證書可
    憑（見本院94年度再抗國字第2號卷第18頁），聲請人於同
    年月13日對原再審裁定聲請再審，有再審聲請狀上本院收狀
    戳章可證（見本院卷第3頁），則聲請人對於原再審裁定係
    於送達後30內之法定期間內合法聲請再審，核與上開規定相
    符，合先敘明。
二、聲請人於原再審裁定聲請意旨略以：1.本院94年度再抗國字
    第1號裁定（下稱前再審裁定）之理由二(一)認訴訟進行中之
    裁定不得抗告，係適用民事訴訟法第383條、第451條及民法
    第113條及第148條第1項規定之顯有錯誤。2.前再審裁定之
    理由二(三)認相對人逾5年未有任何陳述或聲明，乃訴訟程序
    問題非實體法律問題，係違背刑法第124條之規定及適用民
    事訴訟法第82條、第196條第2項及第388條規定之顯有錯誤
    。3.前再審裁定之理由二(四)認原案件既未進行實體審理，自
    不可預知訴訟之輸贏，顯無從命相對人負擔訴訟費用，伊不
    得依民事訴訟法第80條至第82條之規定，主張由相對人預納
    訴訟費用，則與臺灣臺北地方法院（下稱台北地院）89年度
    重附民字第94號刑事附帶民事訴訟判決事實二中，論及相對
    人未為任何聲明或陳述之既判力相違，係適用民事訴訟法第
    94 條之1、第385條第1項及第400條規定之顯有錯誤。4.前
    再審裁定之理由二(四)認原案件未進行實體審理，與臺北地院
    93年度重國字第20號開庭通知書及言詞筆錄筆錄矛盾。5.前
    再審裁定之理由一、二未記載伊之攻擊防禦方法，係適用民
    事訴訟法第226條第2項及第3項規定及最高法院64年臺上字
    第1300號判例之顯有錯誤。爰依民事訴訟法第496條第1項第
    1款及第2款規定，聲明請求廢棄前再審裁定，並命相對人中
    華民國預納訴訟費用，告發原審法官犯刑法第124條之罪云
    云。
三、原再審裁定意旨略以：聲請人所主張「適用法規顯有錯誤」
    之事由，前再審裁定已有審究，其再以民事訴訟法第496條
    第1項第1款之同一事由，對於本院原再審裁定更行聲請本件
    再審，揆諸民事訴訟法第498條之1規定，顯不合法。又前再
    審裁定於理由項下，已略摘聲請人聲請再審所主張之事由，
    亦對聲請為無理由之審究逐一詳載，且於主文諭示聲請駁回
    ，並無民事訴訟法第496條第1項第2款之理由與主文顯有矛
    盾之情形。至聲請人另為「告發原審法官犯刑法第124條之
    罪」之聲明，非依民事訴訟程序所得訴追，本院亦無庸予以
    論究，而駁回聲請人之聲請。
四、本件聲請意旨略以：1.前再審裁定之理由二(三)認相對人逾5
    年未有任何陳述或聲明，乃訴訟程序問題非實體法律問題，
    係違背刑法第124條之規定及適用民事訴訟法第82條、第196
    條第2項及第388條規定之顯有錯誤。2.前再審裁定之理由二
    (四)未命相對人預納費用，卻命聲請人預納訴訟費用且不得抗
    告，係適用民法第71條、第148條第1項及民事訴訟法第451
    條、第94條之1之顯有錯誤。3.前再審裁定之理由二(四)認原
    案件既尚未進行實體審理，自不可能預知訴訟之輸贏，顯無
    從命相對人負擔訴訟費用，伊不得依民事訴訟法第80條至第
    82條之規定，主張由相對人預納訴訟費用，則與臺北地院89
    年度重附民字第94號刑事附帶民事訴訟判決事實二中，論及
    相對人未為任何聲明或陳述之既判力相違，係適用民事訴訟
    法第385條第1項、第400條之顯有錯誤。4.前再審裁定之理
    由一、二未記載伊之攻擊防禦方法，係適用民事訴訟法第
    226條第2項及第3項規定及最高法院64年台上字第1300號判
    例之顯有錯誤。5.前再審裁定之理由二(一)認訴訟進行中之裁
    定不得抗告，係適用民事訴訟法第383條、第451條及民法第
    113條及第148條第1項規定之顯有錯誤。6.原再審裁定之理
    由四認聲請人本件所主張「適用法規顯有錯誤」之事由，前
    再審裁定已有審究，伊再以民事訴訟法第496條第1項第1款
    之同一事由，對於本院前再審裁定更行聲請本件再審，揆諸
    首揭規定，顯不合法，係違背刑法第124條，及適用民事訴
    訟法第496條第1項第1款之顯有錯誤。7.前再審裁定之理由
    二(四)認原案件未進行實體審理，與臺北地院93年度重國字第
    20號開庭通知書及言詞筆錄矛盾，依民事訴訟法第496條第1
    項第2款（聲請意旨誤為第196條第2項），聲請人得以理由
    矛盾聲請再審，惟原再審裁定之理由四卻認前再審裁定於主
    文諭示聲請駁回，並無民事訴訟法第496條第1項第2款之理
    由與主文顯有矛盾之情形，將理由矛盾誤認為主文與理由矛
    盾，係適用民事訴訟法第388條之顯有錯誤。8.原再審裁定
    之理由四認伊不得再以民事訴訟法第496條第1項第1款之同
    一事由聲請再審，乃脫漏聲請人主張相對人依民法第90條認
    諾原告之訴，及應依民事訴訟法第384條、第388條規定判決
    相對人敗訴之判決，係適用最高法院67年度台抗字第100 號
    判例之顯有錯誤。爰依民事訴訟法第496條第1項第1款規定
    ，聲明請求廢棄原裁定，並命相對人中華民國預納訴訟費用
    ，告發原審法官犯刑法第124條之罪等語。
五、按再審之訴，法院認無再審理由，判決駁回後，不得以同一
    事由，對於原確定判決或駁回再審之訴之確定判決，更行提
    起再審之訴，民事訴訟法第498條之1定有明文，其立法意旨
    為：「再審之目的，原在匡正確定終局判決之不當，以保障
    當事人之權益。惟為避免當事人以同一事由對於原確定判決
    或駁回再審之訴之確定判決，一再提起再審之訴，致浪費司
    法資源，自應予限制」。又再審之訴不合法者，法院應以裁
    定駁回之，民事訴訟法第502條第1項亦有明文。
六、經查：
  (一)本件聲請人曾於94年6月8日以本院94年度抗國字第10號確定
    裁定，係適用民法第71條、第113條、民事訴訟法第223條、
    第384條、第451條、第483條，及最高法院29年上字第1474
    號判例之顯有錯誤，依民事訴訟法第507條準用同法第496條
    第1項第1款適用法規顯有錯誤之規定，聲請再審，經本院於
    94年7月11日以前再審裁定認聲請再審顯無理由，而駁回聲
    請人之聲請，業經本院依職權調閱本院94年度再抗國字第1
    號卷宗，核閱無訛。嗣聲請人於94年8月2日又以本院前再審
    裁定，有如前開理由二所示顯然違背法規、判例之事由，依
    民事訴訟法第507條準用同法第496條第1項第1款適用法規顯
    有錯誤之規定，再對前再審裁定聲請再審，本院於94年8月
    25日認聲請人係以同一事由聲請再審，依民事訴訟法第498
    條之1規定，屬再審聲請之程序違背規定，聲請不合法，依
    同法第502條第1項規定，以原再審裁定駁回，亦經本院依職
    權調閱上開卷宗查核屬實，先予敘明。
  (二)聲請意旨1.至5.部分：其所提適用法規、判例顯有錯誤之理
    由，核與聲請人於原再審裁定所提之聲請意旨相同，仍係以
    民事訴訟法第496條第1項第1款之同一事由對於本院原再審
    裁定聲請再審，核與民事訴訟法第498條之1之規定不合，此
    部分之聲請不合法。
  (三)聲請意旨6.部分：聲請人既經前再審裁定以無理由駁回後，
    依民事訴訟法第498條之1及前述立法理由之說明，自不得再
    以同一事由，對於前再審裁定，更行聲請再審，本院原再審
    裁定，以上述理由駁回聲請人再審之聲請，依法並無不合，
    核無聲請意旨6.所主張原再審裁定上開情形係適用民事訴訟
    法第496條第1項第1款顯有錯誤之情形。
  (四)聲請意旨7.部分：按判決理由與主文顯有矛盾者，得提起再
    審之訴，民事訴訟法第496條第1項第2款定有明文。惟並無
    聲請人所稱理由矛盾者可為提起再審之訴之規定。且台北地
    院93年度重國字第20號事件固有開庭通知書及言詞筆錄附於
    該卷內，惟該事件中僅於94年3月3日通知聲請人一方到庭，
    並未曾通知該案被告即相對人中華民國，該事件確實未進行
    實體審理，並以聲請人未於期限內繳納裁判費為由駁回聲請
    人所提起之訴訟等情，亦經本院依職權調台北地院93年度重
    國字第20號卷宗閱審核無訛，並無聲請人所稱台北地院93年
    度重國字第20號裁定有理由之矛盾，或主文與理由矛盾之情
    形。準此，聲請人以前再審裁定、原再審裁定有理由矛盾之
    情形，並據以聲請本件再審，自屬無據。
  (五)聲請意旨8.部分：按「訴訟標的之一部或訴訟費用，裁判有
    脫漏者，法院應依聲請或依職權以判決補充之。」，民事訴
    訟法第233條第1項定有明文。查聲請人主張原再審裁定認聲
    請人不得再以民事訴訟法第496條第1項第1款之同一事由聲
    請再審，乃脫漏聲請人主張相對人依民法第90條認諾原告之
    訴，及應依民事訴訟法第384條、第388條規定判決相對人敗
    訴之判決，係適用最高法院67年度台抗字第100號判例之顯
    有錯誤云云，惟聲請人上開所指，僅係聲請人方面於訴訟中
    之攻擊防禦方法，並非屬訴訟標的之一部，自不生判決漏判
    之情形，核無聲請人所稱原再審裁定適用法規顯有錯誤情形
    。至聲請人另為「告發原審法官犯刑法第124條之罪」之聲
    明，非依民事訴訟程序所得訴追，本院亦無庸予以論究。
七、據上論斷，本件再審之聲請，就聲請意旨1.至5.之部分為不
    合法，6.至8.部分則為無理由，爰裁定如主文。
中    華    民    國    95    年    1    月     13    日
                  民事民十五庭審判長法  官 黃騰耀
                                    法  官 黃國永
                                    法  官 李媛媛
正本係照原本作成。
不得抗告
中    華    民    國    95    年    1     月    17    日
                                    書記官 秦仲芳


司法院資訊處製作；財團法人民間司法改革基金會備份。
